【裁判字號】    94,訴,3033
【裁判日期】    950718
【裁判案由】    損害賠償
【裁判全文】
臺灣臺北地方法院民事判決              94年度訴字第3033號
原      告    丙  ○
訴訟代理人    姚昭秀律師
被      告    甲○○
兼法定代理人  乙○○
共      同
訴訟代理人    簡坤明律師
上列當事人間請求損害賠償事件，本院於民國95年4月11日言詞
辯論終結，判決如下：
    主      文
被告應連帶給付原告新台幣拾壹萬肆仟伍佰玖拾元，以及自民國
九十四年十一月二十二日起至清償日止，按年利率百分之五計算
之利息。
原告其餘之訴駁回。
訴訟費用由被告負擔四分之一，餘由原告負擔。
本判決第一項於原告以新台幣參萬捌仟元為被告供擔保後，得假
執行；被告以新台幣拾壹萬肆仟伍佰玖拾元為原告供擔保後，得
免為假執行。
原告其餘之假執行聲請駁回。
    事實及理由
一、原告主張：
  (一)民國92年8月29日夜間11時30分許，原告與友人相約至台北
    市大安區六張犁附近之公園碰面，原告於行經公園途中遭被
    告甲○○及其同夥等十餘人以渠等所騎乘之機車圍住去路，
    嗣渠等基於共同傷害原告之故意，由其中一人或數人持安全
    帽、不明利器追打砍傷原告，致原告受有多處深度切割傷、
    包括右腿、右側腰部、右側胸部、左側前臂、右上臂共12道
    手肘脫臼，上開傷害事實業經台灣高雄少年法院93年度少護
    字第865號刑事裁定認定在案。
  (二)原告依民法第184條第1項前段、第185條第1項前段、第187
    條第1項、第193條第1項、第195條第1項之規定，請求被告
    連帶賠償下列金額：
    1.醫療費用：新台幣（下同）6590元。
    2.看護費用：原告因本件傷害住院4天，期間皆由親人代為
      照料，應衡量及比照僱用職業看護之情形，以每日2000元
      計算共計4日為8000元。
    3.精神上慰撫金：原告因被告不法侵害，於接受手術、醫療
      及復健期間，承受身體上劇烈疼痛及精神上之煎熬，被告
      應賠償原告精神上慰撫金50萬元。
  (三)聲明：被告應連帶給付原告51萬4590元，及自起訴狀繕本送
    達被告之翌日即94年11月22日起至清償日止，按年息5%計算
    之利息，並陳明願供擔保，請准宣告假執行。
二、被告則以：
  (一)92年8月29日晚間，被告原係偕友人至台北市○○○○○街
    與訴外人張志麟不期而遇，訴外人張志麟約被告至六張犛，
    嗣被告至現場之際，竟見訴外人張智麟等多人持刀衝出，被
    告見狀急忙搭乘機車逃離現場，故對原告遭受傷害情事，無
    從知悉。原告主張其遭被告及其同夥以機車圍住去路，並持
    安全帽、不明利器傷害等情事，應由原告負舉證責任。且被
    告對原告並未曾實施加害行為，自無共同侵權行為可言；原
    告主張被告有造意或幫助而傷害原告之情事，自應就此負舉
    證責任。
  (二)訴外人黃茂庭於高雄少年法院曾證稱被告於事發當時身上並
    無攜帶任何器械（本院卷第55頁）。又訴外人許銘仁亦於另
    案93年度訴字第2535號損害賠償事件中證稱沒有看到被告揮
    刀子到張志麟身上（本院卷第56頁）甚者，訴外人張志麟於
    另案中亦自承：被告沒有砍我（本院卷第57頁），足證被告
    確無任何不法之侵權行為。
  (三)就原告請求之金額答辯如下：
    原告主張住院四天，係由親友代為照料請求看護費8000元，
    惟原告並未舉證以明其說，自難遽信。另被告目前仍於高職
    學校就學中，並無經濟能力，而其法定代理人即被告乙○○
    ，目前亦因失業而接受勞工保險局之失業給付中（本院卷第
    73頁），原告請求非財產上之損害50萬元，顯然過高。並聲
    明：原告之訴及假執行之聲請均駁回，如受不利益判決，願
    供擔保請求免為假執行。
三、按因故意或過失，不法侵害他人之權利者，負損害賠償責任
    ；數人不法共同侵害他人之權利者，連帶負損害賠償責任；
    不能知其中孰為加害人者，亦同，民法第184條第1項前段、
    第185條第1項定有明文。至於所謂共同侵權行為，係指數人
    共同不法對於同一之損害，與以條件或原因之行為。加害人
    於共同侵害權利之目的範圍內，各自分擔實行行為之一部，
    而互相利用他人之行為，以達其目的者，仍不失為共同侵權
    行為人，而應對於全部所發生之結果，連帶負損害賠償責任
    。經查：
  (一)被告甲○○於92年8月29日夜間與訴外人黃茂庭、鄭承啟等
    人，於台北市東區SOGO百貨與訴外人張志麟不期而遇，雙方
    因細故口角，遂相約當日夜間11時於台北市大安區六張犁處
    談判，乃由鄭承啟糾得不詳姓名人士十餘人前往，其間有手
    持利刃、安全帽、機車大鎖者，而被告甲○○也與黃茂庭等
    人一同騎乘機車前往，行經台北市○○區○居街46巷14號前
    發現原告及其友人即訴外人黃維陽、張志麟等行經該處，被
    告甲○○、鄭承啟及該等不詳姓名人士即下車，分別以拳頭
    、不明利器追打砍傷原告、張志麟及許銘仁，致原告受有多
    處深度切割傷、包括右腿、右側腰部、右側胸部、左側前臂
    、右上臂共12道手肘脫臼，被告並經台灣高雄少年法院93年
    度少護字第865號裁定交付保護管束，有裁定影本一份可稽
    （本院卷第10-15頁）。
  (二)被告甲○○於上開少年事件審理中陳稱：「剛開始在忠孝東
    路遇到，我們雙方起口角，他們說要去安居街那邊談，我們
    有十幾人去……那天後來來了很多人，我也不認識……但是
    我知道有安全帽，機車大鎖」、「我承認有打他（按：指被
    害人許銘仁），但我沒有拿東西，我都是用拳頭打許銘仁，
    因為有很多人在打，我都是用亂揮的。那些人確實是我們這
    邊的人」、「我用雙手打，雙手沒有拿東西」等語（本院卷
    第11頁）。從而依當時糾集之人數、所攜之物品及之前雙方
    彼此互相不滿之情緒以觀，被告甲○○主觀上應能預見傷害
    結果之發生，卻仍與黃茂庭等人分乘機車前往談判，顯見被
    告甲○○與鄭承啟及同往不詳姓名之十餘人在主觀上有共同
    傷害之意思聯絡，且被告甲○○亦參與侵權行為之實施。雖
    被告甲○○辯稱其對原告遭受傷害之情事無從知悉，並否認
    對原告有侵權行為云云；惟查被告甲○○既與訴外人黃茂庭
    等人有共同傷害原告之犯意連絡，則在該目的範圍內，被告
    甲○○等人各自分擔實行行為之一部，而互相利用他人之行
    為，以達其目的，即構成共同侵權行為。至於原告所受之切
    割傷、脫臼等傷害，即便並非被告甲○○所親自加害，仍無
    礙於共同侵權行為之成立。是被告甲○○此部分所辯，並不
    足採。
四、次按無行為能力或限制行為能力人，不法侵害他人之權利者
    ，以行為時有識別能力為限，與其法定代理人連帶負損害賠
    償責任，為民法第187條第1項前段所明定。經查本件被告甲
    ○○於行為時為17歲，為限制行為能力人，其行為時有識別
    能力，從而被告乙○○既為甲○○之法定代理人，則依前開
    規定，乙○○應與甲○○就原告所遭受之上開損害連帶負賠
    償責任。
五、另按不法侵害他人之身體或健康者，對於被害人因此喪失或
    減少勞動能力或增加生活上需要時，應負損害賠償責任；不
    法侵害他人身體、健康者，被害人雖非財產上之損害，亦得
    請求賠償相當之金額，民法第193條第1項、第195條第1項前
    段定有明文。經查本件被告甲○○因共同侵權行為致原告受
    有前揭傷害，已如前述，則被告甲○○、乙○○自應連帶賠
    償原告所受損害。茲就原告所請求之損害分述如下：
  (一)醫療費用部分：
    原告主張支出醫療費用共6590元，業據原告提出財團法人長
    庚紀念醫院醫療費用明細表及醫療費用收據影本各一份可稽
    （本院卷第8、9頁）。且原告確實於92年8月30日前往該院
    急診就醫，並於該日起至92年9月4日止住院治療，當時診斷
    為右上肢五處深裂傷、橈骨骨折、三角肌、肱三頭肌、肱二
    頭肌及手肘韌帶斷裂、右大腿及腰五處深裂傷，亦有該院函
    文一紙可證（本院卷第112頁）。足證原告此部分傷害確為
    本件傷害事故所致，從而原告請求醫療費用共6590元為有理
    由。
  (二)看護費用部分：
    原告主張因本件傷害於長庚醫院住院4天，期間均由親人照
    料日常生活起居，以目前每日職業看護之費用2000元計算，
    請求被告給付8000元之看護費等語。經查原告受有全身多處
    骨折傷害，已如前述，衡情於住院期間應有看護之必要；且
    依長庚醫院「病患服務人員酬勞及工作說明」所示（本院卷
    第113頁），是原告主張每日以2000元計算，亦屬合理。從
    而原告此部分請求，亦屬有據。
  (三)慰撫金部分：
    原告請求精神上慰撫金50萬元，本院審酌原告因被告之侵權
    行為，受有全身多處骨折之傷害，精神必感痛苦，惟原告於
    92年10月4日門診時，傷口已癒合，有長庚醫院函文一紙可
    按（本院卷第112頁）；以及原告於事發當時年僅18歲，目
    前無工作；而被告甲○○於事發當時年僅17歲，目前就讀高
    職學校，亦無工作，被告乙○○現因失業而接受勞工保險局
    之失業給付，有該局核定通知書影本一份可按（本院卷第73
    頁）等情，認為原告所受精神上之損害，以10萬元為適當。
六、綜上所述，原告依民法第184條第1項前段、第185條第1項、
    第187條第1項、第193條第1項、第195條第1項規定，請求被
    告給付11萬4590元為有理由；逾此部分之請求，為無理由，
    應予駁回。兩造就原告勝訴部分，均陳明願供擔保請准為假
    執行或免為假執行之宣告，經核均無不合，爰酌定相當擔保
    金額分別准許之，至原告敗訴部分，其假執行之聲請即失所
    附麗，應予駁回。
七、因本件事證已臻明確，兩造其餘主張陳述及所提之證據，均
    毋庸再予審酌，附此敘明。
八、訴訟費用負擔之依據：民事訴訟法第79條。
中    華    民    國    95    年    7    月    18    日
                  民事第六庭    法  官  邱  琦
以上正本係照原本作成
如對本判決上訴，須於判決送達後20日內向本院提出上訴狀
中    華    民    國    95    年    7    月    18    日
                                書記官  池東旭


司法院資訊處製作；財團法人民間司法改革基金會備份。
